臺灣新竹地方法院刑事判決　　　　　　　95年度訴字第592 號
公　訴　人　臺灣新竹地方法院檢察署檢察官
被　　　告　世源環保股份有限公司
被　告　兼
代　表　人　乙○○　原名徐翊.
上　一　人
選任辯護人　鐘炯律師
被　　　告　甲○○
選任辯護人　房阿生律師
上列被告等因違反廢棄物清理法案件，經檢察官提起公訴（95年
度偵字第2796號），本院判決如下：
    主  文
世源環保股份有限公司、乙○○、甲○○均無罪。
    理  由
壹、公訴意旨略以：被告乙○○係世源環保股份有限公司（下稱
    世源公司）負責人，被告甲○○係世源公司經理，負責廢棄
    物清理之業務。乙○○與甲○○受丹泥藝術蛋糕有限公司（
    下稱丹泥公司）委託處理事業廢棄物，明知事業廢棄物之清
    除、處理，應依廢棄物清理法規定之方式為之，詎乙○○、
    甲○○竟共同基於違反廢棄物清理法之犯意聯絡，於民國93
    年間某日，僱用真實姓名年籍不詳之人士，將受託處理之丹
    泥公司一般事業廢棄物載運至陳儉（已歿）所有位於新竹縣
    寶山鄉○○路○○段地號第758 號土地上傾倒、堆置，致污
    染上開地號附近之環境。嗣於93年5 月14日凌晨0 時許，在
    上開土地內為新竹縣環境保護局會同警方當場查獲丹泥公司
    一般事業廢棄物，因認被告乙○○、甲○○2 人涉犯廢棄物
    清理法第46條第2 款之事業負責人或相關人員未依本法規定
    之方式處理廢棄物致污染環境罪，被告世源公司亦應依廢棄
    物清理法第47條（起訴書誤載為第46條）之規定科以罰金等
    等。
貳、本院判斷：
一、臺灣新竹地方法院檢察署檢察官（下稱檢察官）指被告乙○○、甲○○2 人共同涉犯廢棄物清理法第46條第2 款之罪嫌
    ，世源公司涉犯同法第47條之罪嫌，所引用的證據有：被告
    乙○○、甲○○之供述、證人丁○○之證言，另有世源公司
    向丹泥公司請款單、世源公司開具給丹泥公司之清潔服務費
    之統一發票單、新竹縣環境保護局偵辦過程紀錄、事業之廢
    棄物清理流向圖及基本資料表、新竹縣環境保護局93年度7
    月26日環業字第0930012839號函、行政院環保署環境督察總
    隊北區環境督察大隊環境稽查工作紀錄、信鼎環保技術公司
    后里垃圾資源回收廠執行機關所垃圾焚化廠受託處理一般事
    業廢棄物清除機具進廠確認單、優加綠環境保護工程事業股
    份有限公司一般事業廢棄物清理紀錄遞送聯單及中國力霸股
    份有限公司桃園分公司、潤泰全球股份有限公司中和分公司
    、建鑫開發股份有限公司、飛瑞股份有限公司、敏盛綜合醫
    院等與世源公司簽立之一般事業廢棄物委託清除合約書、新
    竹縣寶山鄉○○段地號第758 號土地地籍圖謄本、土地登記
    謄本、新竹縣寶山鄉○○段地號第758 號土地93年6 月遭非
    法棄置清理計劃、新竹縣竹東地政事務所93年9 月9 日東地
    所測世第0930005259號函、陳儉戶籍謄本各1 份等等。
二、本院認為基於下列理由，應判決被告世源公司、及被告乙○○、甲○○2 人均無罪：
（一）被告乙○○、甲○○2 人於審理中堅詞否認有公訴人所指
      之違反廢棄物清理法犯行，被告乙○○辯稱：我們公司沒
      有去那邊傾倒，都是去合法的場等語；而辯護人則為被告
      辯稱：首先認為罪疑惟輕，無罪推定，另外，先程序後實
      體，本件查獲時間為93年5 月14日，但北區稽查紀錄竟然
      是在2 個月以後，本院作證說幾天後就挖掘到丹泥公司的
      證物，但我們翻遍全卷不見證物及照片，只是空口講，所
      以認為稽查證物不具證據能力，且無扣案證物，且戊○○
      前後作證不一致，認為顯然於程序上有重大瑕疵，另外警
      員丙○○也是蒐證人員，在本院作證時稱都沒有看到出貨
      明細單，只是聽到，顯然也沒有相關重要扣案事證，丁○○作證雖然有看到，但是於法院交互詰問下稱只看到第1
      張有丹泥公司名稱，其他也沒有看到，丹泥公司所出具的
      有兩聯，1 聯給公司，其他流向外面，顯然這部分是否為
      丹泥公司顯有存疑，另外丁○○稱生活垃圾有兩大包，另
      外資源回收的分裝，這些東西是否由世源公司來收取存疑
      ，依照經驗法則很多可回收物都由資源回收者去收取，所
      以業務廢棄物也不見得由世源載運出去，世源公司簽約的
      對象為餡餅店而非丹泥公司，即使沒有把垃圾進入焚化廠
      也應認為是行政上的瑕疵，我們認為本件程序上有瑕疵，
      不能證明被告犯罪，且被告乙○○為名義上負責人，對於
      公司內部事情不清楚，為被告不知情的情形，綜上，請庭
      上斟酌予被告無罪判決，亦應一併審酌與前案是否有裁判
      上一罪之關係等語。另被告甲○○辯稱：我們是合法公司
      ，被通知有一些紙被發現，不知何來傾倒的問題等語；而
      辯護人則為被告辯稱：起訴書所載被告甲○○僱用真實姓
      名不詳之人士到犯罪地點傾倒廢棄物，到底這個人是什麼
      人、車號如何、載多少廢棄物卷證資料都無法證明，所以
      不能認為被告有此事實；再現場查到的出貨單訂貨單5 、
      6 張，除此之外是否還有被告叫不詳人士傾倒的其他廢棄
      物，根本沒有辦法證明；又這5 、6 張的廢棄物不足以影
      響污染環境；且被告公司所傾倒的廢棄物都是在后里焚化
      廠及優加綠環保公司去處理，到底是哪一位司機、哪一台
      車輛到現場傾倒，本案都沒有證據可以證明，依照所記載
      的垃圾量丹泥公司有的沒有記載部分，本人問過被告說有
      的因為很匆忙，有的漏掉，所以記載不是很完全，但是兩
      間焚化廠出入場紀錄，也不能證明是被告公司收到的垃圾
      有短少，就認為是傾倒在犯罪地點，所以綜合本案卷證不
      能證明被告犯罪，請庭上為無罪諭知等語。
（二）按傳聞法則之重要理論依據，在於傳聞證據未經當事人之
      反對詰問予以核實，乃予排斥，惟若當事人已放棄對原供
      述人之反對詰問權，於法院審判時表明同意該等傳聞證據
      可作為證據，基於證據資料愈豐富，愈有助於真實發現之
      理念，並貫徹刑事訴訟法修法加重當事人進行主義之精神
      ，確認當事人對於證據能力有處分權之制度，傳聞證據經
      當事人同意作為證據，法院認為適當者，亦得為證據。另
      當事人對於傳聞證據表示「沒有意見」，而未於言詞辯論
      終結前聲明異議 (Without Objection)，應視為已有將該
      等傳聞證據採為證據之同意，此刑事訴訟法第159 條之5
      定有明文。本案被告乙○○及其辯護人於本院審理程序中
      已表示對檢察官提出的物證之證據能力，除環境稽查大隊
      的稽查工作紀錄所載丹泥公司3 月份訂出貨明細表沒有證
      據能力外，餘均不爭執，而人證部分，除被告乙○○於警
      局詢問時及檢察官偵查中之供述不爭執外，其餘認均為傳
      聞證據、沒有證據能力；另被告甲○○及其辯護人於本院
      審理程序中，對檢察官提出證據方法之證據能力，已表示
      沒有意見；而本院依職權調查之現場採證光碟及翻拍照片
      、內政部警政署環境保護警察隊96年4 月11日環警刑字00
      000000009 號書函、新竹縣環境保護局96年4 月11日環業
      字第0960006624號函之證據能力，業據被告、辯護人、檢
      察官等人表示沒有意見，迄本院辯論終結前，檢察官、被
      告及其辯護人等亦未具狀爭執本案證據之證據能力，依刑
      事訴訟法第159 條之5 第2 項之規定，應視為檢察官、被
      告及其辯護人等已同意本案相關之傳聞證據，除爭執部分
      ，餘均可作為證據，本院斟酌本案卷內之證據並非非法取
      得，亦無證明力明顯過低之情形，且經本院於審判期日依
      法進行證據之調查、辯論，當事人於訴訟上之程序權，已
      受保障，前開各該不爭執證據，均得採為證據，先予敘明
      。
（三）茲依上開本院認定有證據能力之證據，認定事實如下：
  １、本件檢察官認定被告2 人及被告公司涉犯前開罪嫌最直接
      之證據，即係認有被告乙○○坦承係世源公司的負責人，
      被告甲○○坦承係世源公司經理，且證人丁○○表示世源
      公司承攬丹泥公司一般事業廢棄物清理業務之證詞；及世
      源公司向丹泥公司請款單、世源公司開具給丹泥公司之清
      潔服務費之統一發票單、行政院環保署環境督察總隊北區
      環境督察大隊環境稽查工作紀錄（此工作紀錄對被告乙○○而言，無證據能力）各1 份等等。
  ２、按廢棄物清理法第46條第2 款所謂事業負責人或相關人員
      未依本法規定之方式貯存、清除、處理或再利用廢棄物，
      致污染環境云者，係指事業機構上開人員，對其事業本身
      所產生之廢棄物，因執行職務未依廢棄物處理法所規定之
      方式貯存、清除、處理或再利用廢棄物致污染環境而言（
      最高法院93年度台上字第6517號刑事判決意旨參照）。故
      本件被告乙○○、甲○○2 人所為是否構成前開罪嫌，自
      應先以本案所指之廢棄物是否為其事業本身所產生之廢棄
      物為判斷標準；另被告世源公司是否構成廢棄物清理法第
      47條之罪，應以被告2 人是否成立廢棄物清理法第46條之
      罪為先決條件，此合先敘明。
  ３、本院基於以下理由，認為公訴人所舉之證據並不足以作為
      被告2 人及被告公司有罪之認定，茲分析如下：
    (1)按依法律變更之形式觀察，如非全文之新訂或廢止，而僅
      部分條文之條款次加以調整，不影響犯罪構成要件之內涵
      者，尚不屬於刑罰法律之變更，毋需就實質刑罰內容為比
      較。次按廢棄物清理法於95年5 月30日修正公布，95年7
      月1 日施行，修正後僅將原第46條細分2 項之規定，刪除
      第2 項有關常業罪之規定，是除常業犯外，僅係項次加以
      調整，並不影響該法犯罪構成要件之內涵，尚不屬於刑罰
      法律之變更，自不生刑法第2 條比較適用之問題，本件若
      成立犯罪，則應適用已修正生效之廢棄物清理法第46條第
      2 款或第4 款之規定。
    (2)本案所指之廢棄物，並非世源公司本身所產生：
      依起訴書起訴之犯罪事實，係被告世源公司受丹泥公司委
      託處理事業廢棄物，顯然本案所指之一般事業廢棄物，係
      丹泥公司所產出，而非世源公司本身所產生，證諸上開判
      決意旨，被告乙○○、甲○○2 人既非丹泥公司之事業負
      責人或相關人員，即不能以廢棄物清理法第46條第2 款之
      事業負責人或相關人員未依本法規定之方式處理廢棄物致
      污染環境罪相繩。
    (3)又起訴書所指之犯罪事實，似應成立廢棄物清理法第46條
      第4 款後段之未依廢棄物清除許可文件內容清除廢棄物罪
      ，惟查：
      證人即到現場採證之新竹縣環境保護局員工戊○○於本
        院審理時具結證稱：我們發現的司機、車子都不是世源
        公司的，確定有看到丹泥公司5 、6 張的訂出貨明細表
        ，現場沒有看到那些蛋糕週邊可能產生的廢棄物等語屬
        實。足見現場發現之廢棄物，僅有5 、6 張的訂出貨明
        細表可辨識確屬丹泥公司所產出之一般事業廢棄物。
      證人即丹泥公司負責人丁○○於本院審理時亦結證證稱
        ：我們垃圾都有分類，蛋類、可回收的我們都有分裝，
        紙類回收我們都有分開，帳單算紙類，就放在回收那邊
        ，有沒有可能其他人來收我不清楚，世源的人來收有時
        候我們可能已經下班等語。可見本件查獲的訂出貨明細
        表有做回收的分類，而屬於可利用之資源，可能被回收
        資源者收取。
      綜上，僅憑查獲現場幾張之丹泥公司訂出貨明細表，並
        不足以認定現場其餘龐大之廢棄物亦為丹泥公司所產出
        ，且衡之常情，若查獲現場之廢棄物為世源公司棄置丹
        泥公司所產出之一般事業廢棄物，理應有其它可為辨識
        為丹泥公司所產出之週邊產品，竟付之厥如，是則本件
        查獲現場之廢棄物，是否確為世源公司所傾倒，即屬可
        疑，尚難依此即為被告等有罪之認定。
    (4)被告乙○○、甲○○2 人既不構成廢棄物清理法第46條之
      罪，則被告世源公司自不應依廢棄物清理法第47條之規定
      科以罰金，證諸前開說明，亦應為無罪之諭知。
    (5)至世源公司沒有丹泥公司所產出之一般事業廢棄物相關最
      終處理的紀錄，亦無法間接推論出世源公司將廢棄物傾倒
      在查獲現場，而為被告等人不利之認定，附此敘明。
、依照刑事訴訟法第154 條第2 項規定，犯罪事實應依證據認
    定之，無證據不得認定犯罪事實，從而，本件公訴人所提出
    之證據，均無法證明被告2 人及被告公司確有違反廢棄物清
    理法之情事，尚難僅憑證人丁○○表示在環保局有確認1 小
    疊之丹泥公司帳單之證言等情，即遽指被告2 人及被告公司
    有違反廢棄物清理法罪刑。綜上所述，公訴人引為被告2 人
    及被告公司犯罪證據之資料，均容有合理之懷疑性存在，致
    使本院無從為被告2 人及被告公司有罪之確信。此外，復查
    無其他積極事證足認被告2 人及被告公司確有公訴意旨所指
    之犯行，既不能證明被告2 人及被告公司犯罪，依照刑事訴
    訟法第301 條第1 項規定不能證明被告犯罪或其行為不罰者
    ，應諭知無罪之判決，是本院自應依法諭知被告2 人及被告
    公司無罪之判決。
肆、依刑事訴訟法第301 條第1 項，判決如主文。
本案經檢察官郭進昌到庭執行職務。
中　　華　　民　　國　　96　　年　　10　　月　　1 　　日
                  刑事第四庭審判長法  官  林秋宜
                                  法  官  劉兆菊
                                  法  官  馮俊郎
以上正本證明與原本無異。
如不服本判決應於收受本判決後10日內向本院提出上訴書狀，其
未敘述上訴理由者，並得於提起上訴後10日內向本院補提理由書
狀（均須按他造當事人之人數附繕本）「切勿逕送上級法院」。
中　　華　　民　　國　　96　　年　　10　　月　　1 　　日
                                  書記官  鄧雪怡
